【裁判字號】    99,消債更,174
【裁判日期】    990903
【裁判案由】    更生事件
【裁判全文】
臺灣臺中地方法院民事裁定           99年度消債更字第174號
    聲  請  人
    即  債務人  丁○○
    相  對  人
    即  債權人  國泰世華商業銀行股份有限公司
    法定代理人  丙○○
    代  理  人  卓士弘
    相  對  人
    即  債權人  兆豐國際商業銀行股份有限公司
    法定代理人  甲○○
    代  理  人  張誌忠
    相  對  人
    即  債權人  戊○(台灣)商業銀行股份有限公司
                （含「美商戊○銀行股份有限公司」）
    法定代理人  癸○○
    相  對  人
    即  債權人  澳商澳盛銀行集團股份有限公司台北分公司
                （原「荷商荷蘭銀行股份有限公司台北分公司」）
    法定代理人  壬○○
    代  理  人  李軼倫
    相  對  人
    即  債權人  遠東國際商業銀行股份有限公司
                （原「友邦國際信用卡股份有限公司」）
    法定代理人  己○○
    代  理  人  許家仁
    相  對  人
    即  債權人  元大商業銀行股份有限公司
    法定代理人  子○○
    代  理  人  鍾世維
    相  對  人
    即  債權人  玉山商業銀行股份有限公司
    法定代理人  庚○○
    代  理  人  謝天時
    相  對  人
    即  債權人  中國信託商業銀行股份有限公司
    法定代理人  辛○○
    代  理  人  鄭資華
    相  對  人
    即  債權人  台新國際商業銀行股份有限公司
    法定代理人  乙○○
    代  理  人  洪永鴻
上列當事人間消費者債務清理事件，債務人聲請更生，本院裁定
如下：
    主    文
聲請人即債務人丁○○自中華民國99年9月3日16時起開始更生程
序。
保全處分之聲請駁回。
    理    由
一、按債務人與金融機構協商成立者，不得聲請更生或清算，但
    因不可歸責於己之事由，致履行顯有重大困難者，不在此限
    ；本條例施行前，債務人依金融主管機關協調成立之中華民
    國銀行公會會員辦理消費金融案件無擔保債務協商機制與金
    融機構成立之協商，準用前項之規定，消費者債務清理條例
    第151條第5項、第 6項分別定有明文。又聲請更生或清算不
    合程式或不備其他要件者，法院應以裁定駁回之，但其情形
    可以補正者，法院應定期間先命補正，復為同條例第八條所
    明定。
二、本件聲請人即債務人主張因財產及收入不足以清償債務，前
    曾於95年 4月10日依照中華民國銀行公會會員辦理消費金融
    案件無擔保債務協商機制與金融機構成立協商，自95年 5月
    起，分120期，利率 0%，且每月10日清償新台幣10,609元，
    惟因聲請人每月薪資僅約25,000元，在扣除自己生活必要費
    用後，尚能支應，嗣因債權人兆豐國際商業銀行股份有限公
    司針對配偶（94年間離婚）之信用卡消費款項聲請強制執行
    扣薪（聲請人為副卡持有人），以致無法依協商條件履行，
    於99年 7月起毀諾，故聲請人無力繼續履行原協商條件，顯
    係因非可歸責於己之事由致履行有重大困難等語，業據提出
    協議書、無擔保債務還款計劃在卷可按。從而，債務人主張
    無法清償債務等語，應堪採信。
三、然查，本件經依職權向各金融機關債權人函查債務人消費明
    細紀錄顯示，債務人消費內容為餘額代償｛92年5月6日41,0
    77元、94年1月19日70,405元｝、直銷｛中廣百貨（94年4月
    13日60,000元）、廣通祐興（93年 8月30日60,000元）｝、
    信用貸款及預借現金｛93年5月5日250,000元、94年4月230,
    000元、94年5月16日160,000元、94年6月170,000元、94年7
    月13日92,000元、94年10月20,000元｝、電器｛94年 8月26
    日5,700元｝、保險｛三商美邦人壽（94年9月 8日38,479元
    ）｝（另加油站、超市、大賣場、餐廳未列計）等，而其每
    月消費額度時有逾越薪資總額之情事，此有債權人提出之消
    費帳明細及本院製作之消費明細表（進行單）附卷可稽，矧
    ，債務人於本院99年9月1日訊問時自陳中廣百貨是直銷，94
    年 5月戊○貸款16萬元，是用來還先生的賭債，93年的信用
    貸款，也都用來還先生的賭債，94年 4月玉山11萬元、中國
    信託12萬元，也是拿來還先生的賭債等語。如是，上述消費
    性質非生活必要之支出，而係奢侈、浪費、賭博之性質。惟
    因債務人既因債務負擔沈重，本院仍准其更生。
四、又債務人之消費內容既如前述，核與消費者債務清理條例第
    134條第4款所稱：「浪費、賭博或其他投機行為，致財產顯
    然減少或負擔過重之債務」等不免責事由相當。再經本院訊
    問各該債權人亦表明反對債務人之更生聲請，未來本件更生
    程序，恐將因其更生方案無法獲致債權人會議通過或法院認
    可而宣告清算，徒增程序勞費，欠缺實益。惟，本院仍認應
    准債務人進入更生程序，提供其更生方案付諸表決之機會，
    爰裁定如主文。
五、至於保全處分部分，因本件既經准予更生，則債權人非依更
    生程序不得行使權利，自無依保全處分再予限制之必要。從
    而，債務人請求保全處分，核無必要，應予駁回。
中    華    民    國    99    年    9     月    3     日
                  民事庭法  官  顏世傑
上為正本係照原本作成
本件不得抗告
本裁定已於99年9月3日16時公告。
中    華    民    國    99    年    9     月    3     日
                        書記官  張峻偉

司法院資訊處製作；財團法人民間司法改革基金會備份。
